【裁判字號】    89,自,278
【裁判日期】    891227
【裁判案由】    侵占
【裁判全文】
臺灣板橋地方法院刑事判決                          八十九年度自字第二七八號
    自  訴  人  九信汽車交通有限公司
    代  表  人  乙○○
    自訴代理人  丙○○
    被      告  丁○○
右列被告因侵占案件，經自訴人提起自訴，本院判決如左：
    主  文
丁○○無罪。
    理  由
一、自訴意旨略以：被告丁○○於八十九年二月一日，在被告位於臺北縣中和市○○
    路七七巷十七號四樓住處，向自訴人承租車號Ｈ四－一三三號營業小客車一部，
    簽立小型計程車租用合約書，約定每日車租新臺幣（下同）六百元，每五日繳租
    一次，惟被告自承計程車後，未能按期繳租，遲至八十九年七月一日，已積欠車
    租達九萬元。且被告屢經催繳，拒不依約給付車租，復未將車歸還，因認被告涉
    嫌侵占該車云云。
二、按犯罪事實應依證據認定之，無證據不得推定其犯罪事實；不能證明被告犯罪者
    ，應諭知無罪之判決，刑事訴訟法第一百五十四條、第三百零一條第一項分別定
    有明文。又按，事實之認定，應憑證據，如未能發現相當證據，或證據不足證明
    ，自不能以推測或擬制之方法，以為裁判基礎；而認定不利於被告之事實，須依
    積極證據，苟積極證據不足為不利於被告事實之認定時，即應為有利於被告之認
    定，更不必有何有利之證據，最高法院四十年臺上字第八六號、三十年上字第八
    一號判例明揭此旨。
三、訊據被告固坦承向自訴人承租計程車之事實，惟堅決否認有何侵占犯行，辯稱：
    因八十九年四月底五月初某日，渠向自訴人承租之計程車故障，遂經自訴人公司
    一位程先生介紹，至修理廠修車，因自訴人表明渠未付清車租前，拒絕將車交渠
    使用，因此渠未再使用該車等語（詳參本院八十九年十一月二十八日訊問筆錄）
    。
（一）、經查，被告於八十九年二月一日其渠位於臺北縣中和市○○路七七巷十七號
        四樓住處，與自訴人之代理人甲○○訂立租車合約，承租車號Ｈ四－一三三
        號計程車，此據被告供承在卷，核與證人甲○○於本院訊問時證述情節相符
        ，復有小型計程車租用合約書一紙附卷可稽，堪信被告向自訴人承租計程車
        營業之事為真。
（二）、又查，證人即修車廠負責人戴政明到庭證言：被告於八十九年四、五月間曾
        委請修理一輛計程車，伊花費半天即修復，修車費六千元，後來有位黃先生
        告稱需待被告付清修車費後才能將車交還予被告。後來伊在八十九年七月、
        八月間某日，依行車執照上記載，通知車行等語（詳參八十九年十二月六日
        審判筆錄）；且證人甲○○到庭證述：被告自租車後即有遲延給付車租情事
        ，直至八十九年三月間至五月間，陸續給付四萬多元車租，足供抵付八十九
        年二月一日起至四月中旬左右之租金，被告未告知車輛故障之事，直至八十
        九年七月間，經由戴政明通知，才知車輛該修車廠等語（詳參本院八十九年
        十二月六日審判筆錄）。足見被告所辯車輛於八十九年四月、五月間送修後
        ，即非渠占有使用一情屬實。縱使被告疏未通知自訴人車輛故障，或怠於付
        清修理費後取回車輛返還予自訴人，僅屬民事債務不履行，與自訴人指訴被
        告涉有侵占犯行無關。
（三）、雖自訴人提出存證信函證明被告收受自訴人返還車輛之通知，仍拒不歸還，
        應有侵占之犯行云云。然觀諸該存證信函寄發日期為八十九年五月二十三日
        ，可能已在被告將車輛送修之後；且被告之當時住所為臺北縣中和市○○路
        七七巷十七號四樓，而該信函將被告收件住址，誤載為「中和市○○路七七
        巷十七號四樓」，當難期被告確已收受該信函。因此，無法以被告收取存證
        信函仍拒不還車，而認定渠有侵占犯行。
（四）、此外，復查無其他積極證據足認被告有何自訴人指訴之侵占犯行，既不能證
        明被告犯罪，自應為其無罪之諭知。
據上論斷，應依刑事訴訟法第三百四十三條、第三百零一條第一項，判決如主文。
中    華    民    國      八十九      年    十二      月    二十七    日
                                      臺灣板橋地方法院刑事第二庭
                                          法  官  高    玉    舜
右正本證明與原本無異。
如不服本判決，應於判決送達後十日內，向本院提出上訴狀。
                                          書記官  田    世    杰
中    華    民    國      八十九      年    十二      月    二十八    日


司法院資訊處製作；財團法人民間司法改革基金會備份。
